臺灣高等法院臺中分院刑事判決　　　　　　　　　　九十三年度上訴字第六二一號
　　上　訴　人
　　即　被　告　甲○○
右上訴人因誣告案件，不服臺灣南投地方法院九十二年度訴字第三六○號中華民國九
十三年四月一日第一審判決（起訴案號：臺灣南投地方法院檢察署九十二年度偵字第
一四五一、二二○四號），提起上訴，本院判決如左：
    主      文
上訴駁回。
    事      實
一、緣甲○○與丁○○原係夫妻關係，丁○○懷疑其配偶甲○○在外與人同居，乃於
    民國（下同）九十年七月二日凌晨二時許，帶電擊棒一支，夥同陳瑋涵、王嘉
    演、陳慶合、黃健林，及徵信社人員徐仁勳等共十多人，前往臺中市○○路三六
    五號甲○○租居處捉姦，並由同夥中一人（何人不詳）持其所預備之電擊棒一支
    ，另由黃健林持個人所攜帶之半截撞球桿一支下車，一夥隨同徵信社人員從後門
    進入屋內直闖二樓甲○○之臥房，目睹甲○○與丙○○二人同處一室，衣衫不整
    ，丁○○氣憤難忍，黃健林與上開持電擊棒之該不詳姓名者及另一徒手之同夥亦
    抱不平，四人竟共同基於傷害之犯意，由丁○○接續出腳踹丙○○，並出手毆打
    甲○○，黃健林亦趨前以撞球桿擊打丙○○背部一下，持電擊棒之該名同夥則以
    電擊棒攻擊，與另一徒手之同夥將丙○○逼至牆邊，致甲○○受有臉頰、右前臂
    、左小腿、右膝多處擦傷、前額血腫等傷害，丙○○受有多處之挫傷、擦傷，其
    後該名手持電擊棒之同夥在停止毆打後，即將所持電擊棒交給王嘉演。嗣丁○○
    欲行搜尋其配偶甲○○與丙○○二人之通姦證據，甲○○上前欲予制止，王嘉演
    、陳慶合二人即上前將甲○○拉開，阻止雙方動粗，並於甲○○未再反抗後，隨
    即將甲○○放開。而丁○○經搜尋後，即將其與甲○○結婚之紀念物蜜蠟一個、
    紀念幣信封一個、及甲○○承租該屋之房屋租賃契約書，在甲○○面前取走，以
    留供日後訴訟作為證據之用，隨後經警據報到場處理，當場扣得電擊棒及半截之
    撞球桿各一支。
二、詎甲○○與丙○○二人於上開時地遭丁○○等人毆打後，心有不甘，明知：案
    發當晚，丁○○並未夥同十餘名姓名年籍不詳之成年男子，由丁○○持手槍，其
    餘之人持電擊棒、木棍及攝影機等，在台中市○○路三六五號甲○○租居處「三
    樓」，共同以拳腳及電擊棒毆打丙○○；亦知丁○○等人並未意圖使甲○○及丙○○受刑事處分，而強將丙○○身上之衣物脫下，只剩一件內褲，再以電擊棒等
    器物將丙○○強押至二樓，以腳踹開房門進入甲○○之房間，強迫丙○○臥於熟
    睡中之甲○○身旁，再以攝影機錄取鏡頭，藉以偽造丙○○、甲○○二人通姦之
    證據；且知丁○○等人並未以手槍、電擊棒、木棍等器物致使渠等二人不能抗
    拒，而強行取走甲○○所有之現金新台幣（下同）一萬餘元、十四吋電視機一台
    、摩托羅拉Ｖ８０８８行動電話一支、相機一台、手錶一隻、鑽戒二枚、飾戒一
    枚、皮夾一個、蜜蠟飾品一個、紀念紙幣若干張、大衛杜夫香煙四條、七星牌香
    煙三條等財物，甲○○與丙○○二人意圖使丁○○及其同夥受強盜罪、非法持有
    槍枝罪、準誣告罪、強制罪、妨害自由罪等刑事處罰，竟基於共同犯罪之犯意聯
    絡，利用不知情之律師賴思達於九十年七月十七日，虛構：「丁○○．．．．．
    ．竟於當天（七月二日）凌晨二時許，夥同十餘名不詳姓名年籍之成年男子，由
    被告（指丁○○）持手槍，其餘之人持電擊棒、木棍及攝影機等，自二樓廚房之
    窗戶破壞紗窗侵入該住宅，先至三樓房間共同以拳腳及電擊棒毆打丙○○，．．
    ．．．．被告等（指丁○○等人）復基於使告訴人（指甲○○、丙○○）二人受
    刑事通姦罪處罰之意圖，強將丙○○身上之衣褲脫下，僅餘一件內褲，再以電擊
    棒強押丙○○至二樓甲○○之房間，強迫丙○○臥於熟睡中之甲○○身旁，再以
    攝影機拍攝，以此方式偽造告訴人二人通姦之證據。．．．．．．更基於不法所
    有之意圖，以手槍、電擊棒、木棍嚇令告訴人二人不准抵抗，使告訴人二人心生
    畏懼而不能抗拒後，翻箱倒櫃，強搜財物，計強盜告訴人甲○○之現金一萬餘元
    、十四吋電視機一台、摩托羅拉Ｖ８０８８行動電話一支、理光牌相機一台、Ｇ
    ＵＣＣＩ手錶一只、鑽戒二只、飾戒一只、ＬＶ皮夾一個、蜜蠟飾品一個、紀念
    紙幣若干張、房屋租賃契約書一本、大衛杜夫香煙四條、七星牌香煙三條等財物
    。．．．．．．被告與十餘名姓名年籍不詳之成年男子間有犯意聯絡及行為分擔
    ，均為共同正犯」等不實之犯罪事實，具狀向臺灣南投地方法院檢察署檢察官提
    出告訴，誣指丁○○及其同夥於上開時、地犯懲治盜匪條例第三條第一項第三
    款之聚眾強而執持槍械罪、及槍砲彈藥刀械管制條例第七條第一項第四款之非
    法持有槍砲罪、刑法第一百六十九條第二項之準誣告罪、刑法第三百零四條第一
    項之強制罪、及同法第三百零二條第一項之妨害自由罪等罪嫌。其後，丁○○於
    九十年九月十四日下午一時三十分許，在南投縣名間鄉炭寮村炭寮巷三六之二號
    適被警方查獲其非法持有之貝瑞塔改造手槍一支（但未於前開時、地攜往甲○○
    租居處），臺灣南投地方法院檢察署檢察官乃以丁○○、陳瑋涵、王嘉演等人涉
    犯強盜罪及非法持有改造槍枝罪之犯罪嫌疑重大，有刑事訴訟法第一百零一條第
    一項第二、三款之情形為理由，向臺灣南投地方法院聲請羈押獲准，致使丁○○
    、陳瑋涵、王嘉演等人分遭羈押約二十至四十日不等（丙○○共同誣告部分，業
    經原審法院以九十一年度訴字第五一○號判決判處有期徒刑四月，經本院以九十
    二年度上訴字第七六○、七六一號判決駁回上訴而確定，以下簡稱「前案」）。
    嗣經該署檢察官偵查結果，認丁○○等人並無甲○○、丙○○二人誣告之上開強
    盜等犯罪事實，因而僅就丁○○、陳瑋涵、王嘉演、陳慶合、黃健林等人所涉之
    傷害等罪部分以九十年度偵字第三三二二號、九十一年度偵字第二三一、二七二
    九號向原審法院提起公訴，並於起訴書中敘明就丁○○前開被誣告部分，因與起
    訴部分有裁判上一罪之牽連關係，爰不另為不起訴處分（丁○○、黃健林共涉傷
    害之犯行，嗣經本院以九十二年度上訴字第七六○、七六一號判決判處各拘役十
    日確定，陳瑋涵、王嘉演、陳慶合則經判決無罪確定）。
三、案經丁○○提出告發，暨由臺灣南投地方法院移請臺灣南投地方法院檢察署檢察
    官偵查起訴。
　　理      由
一、訊據本案上訴人即被告甲○○（以下簡稱為被告）雖坦承伊確有於前開時間，與
    丙○○共同委請賴思達律師向臺灣南投地方法院檢察署檢察官具狀提出上開告訴
    ，惟被告矢口否認伊有何犯罪情事，並辯稱：丁○○等人於九十年七月二日凌晨
    二時侵入伊在臺中市○○路三六五號租居處之前，伊原在上址二樓房間睡覺，丙○○則上址三樓睡覺，伊在睡夢中突遭丁○○等人拳腳相向，驚醒過來發現丙○○身上僅剩一件內褲在伊之房內，伊才會認為丁○○等人有強脫丙○○身上衣服
    並將丙○○自上址三樓押至二樓伊之房間拍攝，藉以偽造通姦證據之情事，至於
    丁○○攜槍之事，伊雖未目擊，但有聽丙○○提起，且伊指述財物損失部分亦屬
    真實，徵信社人員所攝錄之錄影帶，其攝錄之時間、角度均由錄影人員主導，是
    否取走其他財物之畫面未錄或有人趁火打劫，均不得而知，尚不能依據上開不客
    觀之錄影內容，即據以認定伊此部分之指述均屬虛偽，另伊在委請賴思達律師向
    臺灣南投地方法院檢察署檢察官具狀提出上開告訴之前，係先與丙○○分別陳述
    受害經過，經與律師討論，律師告知可告強盜之後，才就彼此受害內容委請律師
    撰狀，伊與丙○○二人並無密謀串供、或以謊言欺騙律師請其撰狀，而構詞陷害
    丁○○等人之情事，應不為罪等語。
二、然查：
（一）本案被告與丙○○二人，確有於九十年七月十七日，委由賴思達律師具狀指訴
      「丁○○．．．．．．竟於當天（七月二日）凌晨二時許，夥同十餘名不詳姓
      名年籍之成年男子，由被告（指丁○○）持手槍，其餘之人持電擊棒、木棍及
      攝影機等，自二樓廚房之窗戶破壞紗窗侵入該住宅，先至三樓房間共同以拳腳
      及電擊棒毆打丙○○，．．．．．．被告等（指丁○○等人）復基於使告訴人
      （指甲○○、丙○○）二人受刑事通姦罪處罰之意圖，強將丙○○身上之衣褲
      脫下，僅餘一件內褲，再以電擊棒強押丙○○至二樓甲○○之房間，強迫丙○○臥於熟睡中之甲○○身旁，再以攝影機拍攝，以此方式偽造告訴人二人通姦
      之證據。．．．．．．更基於不法所有之意圖，以手槍、電擊棒、木棍嚇令告
      訴人二人不准抵抗，使告訴人二人心生畏懼而不能抗拒後，翻箱倒櫃，強搜財
      物，計強盜告訴人甲○○之現金一萬餘元、十四吋電視機一台、摩托羅拉Ｖ８
      ０８８行動電話一支、理光牌相機一台、ＧＵＣＣＩ手錶一只、鑽戒二只、飾
      戒一只、ＬＶ皮夾一個、蜜蠟飾品一個、紀念紙幣若干張、房屋租賃契約書一
      本、大衛杜夫香煙四條、七星牌香煙三條等財物。．．．．．．被告與十餘名
      姓名年籍不詳之成年男子間有犯意聯絡及行為分擔，均為共同正犯」等情，而
      具狀向臺灣南投地方法院檢察署檢察官提出告訴，指訴丁○○及其同夥於上開
      時、地犯懲治盜匪條例第三條第一項第三款之聚眾強而執持槍械罪、及槍
      砲彈藥刀械管制條例第七條第一項第四款之非法持有槍砲罪、刑法第一百六十
      九條第二項之準誣告罪、刑法第三百零四條第一項之強制罪、及同法第三百零
      二條第一項之妨害自由罪等罪嫌，上情有刑事告訴狀一件附卷可稽（見九十年
      度他字第六○三號偵查卷宗第二至六頁）。經檢察官於九十年七月二十六日傳
      訊被告及丙○○，其等二人均一致指述：「告訴內容如告訴狀」（見同上偵卷
      第十八、二○頁），被告並補述：「（案發當晚）本來在慶生，後來散會後，
      股東由丙○○留守，．．．．．．他住三樓，我住二樓」、「我睡覺醒來，看
      見丁○○帶了十幾個人，隱約看見有人帶棒球棍，而蔡某徒手毆打我，他們要
      搶我皮包，我一直掙扎，然後有聽被告說，全部拍起來、拍起來．．．．．．
      」、「毆打時就在搶了」、「（搶了）行動電話．．．．．．0000－00
      0000、0000－000000之雙卡手機一支及二指（只）鑽戒（放在
      床頭櫃）、還有一指（只）飾戒、相機（理光牌）一台，其他如告訴狀」等語
      （見同上偵卷十八、十九頁）；共同被告丙○○亦補述：「七月一日友人慶生
      ，之後朋友回去後那天剛好我留守，我也是股東，．．．．．．我即至三樓睡
      覺，而甲○○住二樓，突然有人跩我肚子，我醒來看見十多人，然後他們就打
      我，．．．．．．他們打我後，蔡某就拿出一把手槍抵住我腰邊，並叫我別白
      目，叫我下樓，並躺甲○○旁邊，並說全部拍下來，之後江某醒來，蔡某即打
      江某，然後蔡某就動手搶江某財物，並將財物交他同行的友人．．．．．．」
      各情（見同上偵卷二○頁），上情亦有各該偵訊筆錄足佐。經檢察官於九十一
      年五月二十三日以證人身分訊問丙○○，其再指證：「他有拿槍抵住我肚子，
      然後丁○○與甲○○在互毆，他（蔡）拿槍押我從三樓到二樓，叫我躺在甲○○旁邊，然後說通通拍起來．．．．．．」等語（見九十年度偵字第三三二二
      號偵查卷宗第一○二頁）。且衡之常情，若非被告與共同被告丙○○之告知，
      受任律師賴思達顯不可能無中生有，捏造丁○○手持手槍將丙○○從上址三樓
      押至二樓之被告房間，強迫丙○○臥於熟睡中之甲○○身旁，再以攝影機拍攝
      等情，亦不可能自行虛構被告被取走之具體財物。依據上開各情，賴思達律師
      具狀指訴之上開事項，均係出於被告與共同被告丙○○之告知，且本案被告與
      共同被告丙○○均有向臺灣南投地方法院檢察署檢察官提出上開告訴之意，應
      無疑意。
（二）本案被告雖以前開情詞否認犯罪，惟：
（１）本案被告前開犯行，除據告發人丁○○、及被害人陳瑋涵、王嘉演、以及證人
      陳慶合、黃健林等人指證歷歷，且經證人徐仁勳於前案偵查及審理中到庭證述
      明確（前引第三三二二號偵查卷第二宗第九十一、九十二頁）外，本案共同被
      告丙○○於前案原審法院審理時，亦供承其已知錯，案發當時其確實沒有看到
      手槍無誤等語（前引原審法院第五一○號卷第一六○頁），復於九十二年二月
      十八日辯護人所提之辯護狀中就上情供認無訛（附於九十二年二月十三日審判
      筆錄後，未編頁碼）。
（２）又本案告發人丁○○與陳瑋涵等人於九十年七月二日凌晨二時許，前往臺中市
      ○○路三六五號甲○○租居處捉姦時，由徵信社人員在現場所攝錄之錄影帶經
      原審法院法官在審理該院九十一年度訴字第五一○號刑事案件時，行勘驗結果
      ，顯示：「被告丁○○等人進入二樓房間時，該房間未開燈，江女於床墊上睡
      覺，著薄紗、內褲，未穿內衣，梁某身穿Ｔ恤、著牛仔褲，躺在江女旁邊之地
      上睡覺」、「蔡某一進房間內即踹梁某肚子一腳，梁某醒來，蔡某並大力拍江
      某臀部，叫醒江女，梁某問蔡某幹什麼，蔡某回答我是他先生．．．．．．」
      、「江女問梁某『他們怎麼進來的？』、梁某回答說『我不知道』」等情，此
      有勘驗筆錄附於原審法院上開刑案卷宗可稽。依據上開勘驗內容及問、答情形
      ，可見本案告訴人丁○○與陳瑋涵等人在進入被告房間之前，丙○○已身穿Ｔ
      恤並著牛仔褲躺在被告旁邊之地上睡覺，丙○○與甲○○均係經由本案告訴人
      丁○○之腳踢或手拍才驚醒，被告並有問丙○○「他們怎麼進來的？」等語，
      而丙○○亦當場答稱「我不知道」。依據上情：顯示在此之前，告發人丁○○
      不可能有夥同十餘名姓名年籍不詳之成年男子，由丁○○持手槍（即非法持有
      槍砲），其餘之人持電擊棒、木棍及攝影機等，在台中市○○路三六五號被告
      租居處之「三樓」，共同以拳腳及電擊棒毆打丙○○之情形；且告發人丁○○
      等人當時亦不可能有因意圖使被告及丙○○受刑事處分，而強將丙○○身上之
      衣物脫下，只剩一件內褲（即犯強制罪），再以電擊棒等器物將丙○○強押至
      二樓（即犯妨害自由罪），以腳踹開房門進入甲○○之房間，強迫丙○○臥於
      熟睡中之被告身旁（即犯強制罪），再以攝影機錄取鏡頭，藉以偽造被告與丙○○二人通姦證據（即犯準誣告罪）之情形。以上並係被告於當時所明知之事
      實，且共同被告丙○○就此被告已明知之事項，亦無事後設詞向被告佯稱發生
      上情之可能。本案被告與共同被告丙○○此部分告訴，係意圖使告發人丁○○
      受刑事處分，虛構事實而故為不實之申告，甚為明顯。
（３）再，本案被告與共同被告丙○○驚醒之後，依據原審法院上開勘驗筆錄顯示：
      丁○○、黃健林及其他二名男子雖有基於傷害之犯意聯絡，共同出手毆打本案
      被告及丙○○，且在本案告發人丁○○欲行搜尋本案被告與丙○○之通姦證據
      時，本案被告有上前欲予制止，並遭王嘉演、陳慶合二人上前將被告拉開，阻
      止雙方動粗，惟在本案被告未再反抗之後，王嘉演、陳慶合二人已將本案被告
      放開。且依據上開勘驗筆錄之記載，告發人丁○○取走蜜蠟等物品之過程為：
      「書架底層並未發現有戒指等物，蔡某（指告訴人丁○○，下同）在床邊桌上
      發現蜜蠟，蔡某說：看這是你從我這邊偷過來的。江女（指被告，下同）回答
      說：什麼偷，這是你自己送給我的結婚紀念品。江女說：拿去啊、拿去啊」、
      「蔡某即問江女：我的錢呢？江女回答說：什麼錢？蔡某說：我的紀念幣呢？
      其他的首飾呢？江女回答說：那我的錢呢？二人即對婚前的錢爭執」、「蔡某
      又開始搜尋通姦的證據，發現男用刮鬍刀，江女打電話，隨即蔡某在書架底層
      發現紀念幣之信封，蔡某將其內之物品拿出後，拿走該信封」、「警員於二時
      四十八分到場，．．．．．．蔡某即向警員敘述情形，江女此時在打手機，並
      將黑色皮夾放入土黃色皮包內，江女將黃色皮包及手機放於床邊之桌上，並戴
      眼鏡及手錶，之後江女即帶著黃色皮包．．．．．．」，此有原審法院上開勘
      驗筆錄附卷可稽（前引原審法院第五一○號卷第二十頁）。依據上開勘驗結果
      ，可見本案告發人丁○○在搜尋之後，僅將其與甲○○結婚之紀念物蜜蠟一個
      、紀念幣信封一個、及本案被告承租該屋之房屋租賃契約書，在本案被告面前
      取走，以留供日後訴訟作為證據之用。以上各情並係被告親眼所見，且依其所
      見，亦可明瞭告發人丁○○取走前開物品，並非基於強盜取財之故意，尤非在
      其不能抗拒之情形下強行取走。詎被告仍指訴本案告發人丁○○等人係基於強
      盜之犯意，以手槍、電擊棒、木棍嚇令其與共同被告丙○○不能抗拒後，強行
      取走上開財物，此部分申告內容顯屬虛偽不實。另依據上開勘驗內容，亦未顯
      現告發人丁○○等人有翻箱倒櫃取走本案被告所有之現金一萬餘元、十四吋電
      視機一台、摩托羅拉Ｖ８０８８行動電話一支、理光牌相機一台、ＧＵＣＣＩ
      手錶一只、鑽戒二只、飾戒一只、ＬＶ皮夾一個、大衛杜夫香煙四條、七星牌
      香煙三條等財物之畫面，反係當警員於當日凌晨二時四十八分到場之後，被告
      仍有打手機，並將黑色皮夾放入土黃色皮包內，再將黃色皮包及手機放於床邊
      之桌上，並戴上眼鏡及手錶等畫面。且在警員到達之前，更無被告於偵訊所述
      ：「我睡覺醒來，看見丁○○帶了十幾個人，隱約看見有人帶棒球棍，而蔡某
      徒手毆打我，他們要搶我皮包，我一直掙扎．．．．．．」、「毆打時就在搶
      了」、及上開告訴狀所述：「．．．．．．以手槍、電擊棒、木棍嚇令告訴人
      二人不准抵抗，使告訴人二人心生畏懼而不能抗拒」之實施強暴、脅迫情形。
      上開申告內容自亦堪認定係屬虛偽不實。以上申告內容係屬不實，亦係被告於
      當時所明知之事實，且共同被告丙○○就此被告已明知之事項，亦無事後設詞
      向被告佯稱發生上情之可能。本案被告與共同被告丙○○此部分強盜罪之告訴
      ，係意圖使告發人丁○○等人受刑事處分，虛構事實而故為不實之申告，亦甚
      為明顯。
（４）綜上所述，本案被告所辯顯係卸責之詞，不足採信。事證明確，被告犯行洵堪
      認定，應予依法論科。
三、被告意圖他人受刑事處分，虛構上開不實事實而向臺灣南投地方法院檢察署檢察
    官誣告，核其所為，係犯刑法第一百六十九條第一項之誣告罪。就上開犯行之實
    施，被告與丙○○之間具有犯意聯絡及行為分擔，為共同正犯。又其等利用不知
    情之賴思達律師具狀為上開犯行，為間接正犯。因被告所犯上開誣告罪係直接侵
    害國家審判權法益之罪，故又被告一個誣告行為，誣告丁○○、王嘉演、陳瑋涵
    等人（告訴狀雖只告訴丁○○，但既已敘述王嘉演、陳瑋涵等人有犯意聯絡及行
    為分擔，依據告訴不可分原則，告訴之效力自及於王嘉演、陳瑋涵等人），及誣
    告數罪名，祇犯一個誣告罪，無適用刑法第五十五條從一重處斷之餘地，併此敘
    明。
四、原審法院以被告上開犯罪事證已甚明確而堪認定，乃審酌被告之品行（並無前科
    ）、犯罪之動機（因遭受毆打，一時衝動，思慮未週）、犯罪所生危害（上開誣
    告行為，係告訴人丁○○、被害人陳瑋涵、王嘉演等人分別被羈押約二十至四十
    日不等之重要原因）、及其犯罪後之態度等一切犯罪情狀，並依據刑事訴訟法第
    二百九十九條第一項前段，刑法第二十八條、第一百六十九條第一項等規定，量
    處被告有期徒刑四月，其認事用法均無不合，量刑亦屬妥適。被告仍以前開情詞
    上訴否認犯罪，並指摘原審判決對其論罪科刑不當，請求本院將原審有罪判決撤
    銷，改判被告無罪，其上訴核無理由，應予駁回。
五、據上論斷，應依刑事訴訟法第三百六十八條，判決如主文。
本案經檢察官乙○○到庭執行職務。
中      華      民      國　    九十三     年     六      月    十六　　日
                                臺灣高等法院臺中分院刑事第三庭
                                      審判長法  官　陳　朱  貴
                                      　　　法　官  胡　忠　文
                                      　　　法　官　廖　柏　基
右正本證明與原本無異。
如不服本判決應於收受送達後十日內向本院提出上訴書狀，其未敘述上訴之理由者並
得於提起上訴後十日內向本院補提理由書（均須按他造當事人之人數附繕本）。
　　　　　　　　　　　　　　　　　　　　　　書記官　詹  錫　朋
中      華      民      國　    九十三     年     六      月    十七　　日
附錄法條：
刑法第一百六十九條第一項：
意圖他人受刑事或懲戒處分，向該管公務員誣告者，處七年以下有期徒刑。
          　　　　　　　　　　　　　　　　　　　　　　　　　　　　　　　Ｒ
